【裁判字號】    99,上易,16
【裁判日期】    990211
【裁判案由】    詐欺
【裁判全文】
臺灣高等法院刑事判決                  99年度上易字第16號
上  訴  人  臺灣士林地方法院檢察署檢察官
上  訴  人
即  被  告  甲○○
上列上訴人因被告詐欺案件，不服臺灣士林地方法院98年度易字
第395號，中華民國98年11月10日第一審判決（起訴案號：臺灣
士林地方法院檢察署98年度偵字第6052號），提起上訴，本院判
決如下：
    主  文
上訴駁回。
    事  實
一、甲○○依其社會生活之通常經驗，可預見將自己金融機構之
    提款卡、密碼交付不認識之他人，可能成為幫助掩飾或隱匿
    不法集團收取他人受騙款項之用，致使被害人及警方追查無
    門，竟仍不違背其本意，基於幫助詐欺取財之犯意，於民國
    97年12月4日前之某日某時許，在不詳地點，將其所有中國
    信託商業銀行股份有限公司天母分行帳號000000000000號帳
    戶（下稱上開中國信託銀行帳戶）之提款卡及密碼，交付與
    某真實姓名年籍不詳之詐騙集團成員。嗣該詐騙集團成員於
    97年12月1日致電乙○○，佯稱其帳戶被銀行設為警示帳戶
    ，為了解除警示帳戶，需凍結帳戶內存款，又防止其遭銀行
    控告，需匯款至指定帳戶，致乙○○陷於錯誤，於97年12月
    4日10時許，在臺北市○○○路○段88號之中國信託銀行城東
    分行，將新臺幣（下同）20萬元匯入甲○○上開中國信託銀
    行帳戶內，旋遭詐騙集團成員提領，嗣乙○○發覺受騙，始
    報警循線查獲上情。
二、案經臺北市政府警察局信義分局報告臺灣臺北地方法院檢察
    署檢察官呈請臺灣高等法院檢察署令轉臺灣士林地方法院檢
    察署檢察官偵查起訴。
    理  由
壹、程序能力：
    按被告以外之人於審判外之言詞或書面陳述，除法律有規定
    者外，不得作為證據；被告以外之人於審判外之陳述，雖不
    符合同法第159條之1至第159條之4之規定，但經當事人於審
    判程序同意作為證據，法院審酌該言詞陳述或書面陳述作成
    時之情況，認為適當者，亦得為證據，刑事訴訟法第159條
    第1項及第159條之5分別定有明文。本件判決所引用被告以
    外之人於審判外之陳述（包含書面陳述），雖屬傳聞證據，
    惟被告於原審及本院審判程序同意作為證據，本院審酌上開
    證據資料製作時之情況，尚無違法不當之瑕疵，亦認為以之
    作為證據應屬適當，依刑事訴訟法第159條之5第1項規定，
    應認均有證據能力，合先敘明。
貳、實體部分：
一、訊據上訴人即被告甲○○固坦承申設上開中國信託銀行帳戶
    之事實，惟矢口否認有何幫助詐欺取財犯行，辯稱：伊之上
    開中國信託銀行存摺及密碼均無遺失，伊於97年12月31日至
    臺北富邦銀行天母分行自動櫃員機提款時，發現無法提領，
    經詢問銀行行員，才被告知伊之帳戶列為警示帳戶，伊沒有
    將上開中國信託銀行帳戶之提款卡、密碼提供給詐騙集團成
    員，亦無幫助詐欺取財云云。
二、經查：
  (一)被告於94年7月6日開立上開中國信託銀行帳戶之事實，有中
    國信託商業銀行股份有限公司98年1月7日中信銀字第098222
    71201108號函暨檢附之開戶申請書、帳戶歷史交易明細等附
    卷可稽（見98年度偵字第7390號卷第16頁至第28頁）；被害
    人乙○○於上開時間，遭犯罪集團成員以上開方式詐欺，並
    匯款20萬元至上開中國信託銀行帳戶，旋即遭人提領一空，
    該帳戶於97年12月11日遭通報為警示帳戶等情，業據被害人
    乙○○於警詢時指述綦詳（見98年度偵字第7390號卷第5頁
    至第8頁），並有中國信託台幣存提交易憑證、法務部行政
    凍結管制執行命令、臺灣臺北地方法院請求暫緩執行凍結令
    申請書各1紙在卷可憑（見98年度偵字第7390號卷第29頁至
    第31頁），核與上開中國信託銀行帳戶交易明細之登載相符
    ，是被害人乙○○指訴遭詐騙，將款項匯入被告之上開中國
    信託銀行帳戶之事實，堪可認定。
  (二)被告雖以前詞置辯，惟有關上開中國信託銀行帳戶之提款卡
    、密碼保管情形乙節，被告迭為不同之陳述，其於警詢供稱
    ：上開中國信託銀行帳戶之存摺放在伊車上，提款卡在家裡
    ，都沒有遺失（見98年度偵字第7390號卷第9頁）；嗣於偵
    查供稱：上開中國信託銀行帳戶之存摺在家裡，提款卡伊忘
    記了，沒有交給他人使用，密碼是用伊之出生年月日即5607
    04（見98年度偵字第7390號卷第43頁）、提款卡在北檢開庭
    前被伊女兒以剪刀剪破，伊女兒3歲多，會使用剪刀。伊沒
    有將上開中國信託銀行帳戶提供給別人使用，但曾告訴張家
    明，伊之上開中國信託銀行帳戶帳號及伊之出生年月日，並
    沒有將提款卡交給張家明使用，也沒有人知道伊之提款卡密
    碼（見98年度偵字第6052號卷第3頁至第4頁）；復於原審準
    備程序及審理時供稱：有一天伊帶女兒出去玩，女兒將伊之
    上開中國信託銀行帳戶之提款卡折到裂開，伊順手將提款卡
    丟棄於垃圾桶內、伊有將密碼寫在紙上貼在提款卡上面，但
    在伊丟棄提款卡前，有將該紙片撕掉云云（見98年度審易字
    第1098號卷第35頁、98年度易字第395號卷第26頁），則觀
    諸被告歷次供述內容，或稱上開中國信託銀行帳戶提款卡遭
    3歲多女兒持剪刀剪破，或稱上開提款卡遭女兒折到裂開，
    前後陳述均有不一，而難採信。況上開中國信託銀行帳戶之
    密碼為被告之出生年月日，顯見該密碼對被告而言，為記憶
    深刻之數字，並無與其他密碼誤認混淆之虞，則被告根本無
    須將密碼另行書立於紙張上，是其辯稱將上開中國信託銀行
    帳戶密碼書寫於紙張並貼於提款卡上，且與提款卡一起丟棄
    於垃圾桶內云云，誠屬悖於常理，委不足取。
  (三)再自詐欺集團之角度審酌，詐欺集團如以他人帳戶供作款項
    出入之帳戶，衡情應會先取得帳戶所有人之同意始使用，否
    則一旦帳戶所有人辦理掛失，被害人匯入之款項即遭凍結無
    法提領，帳戶所有人反可輕易辦理補發存摺、提款卡、變更
    印鑑、密碼，將款項提領一空，詐欺集團無冒此風險之理；
    本件果如被告所辯，其上開中國信託銀行帳戶提款卡係因損
    壞而丟棄，詐欺集團根本無從知悉被告何時會辦理補發，則
    被害人匯入之款項是否可順利提領將處於不確定之狀態；換
    言之，從事此等財產犯罪之不法集團，若非確定該帳戶所有
    人不會去報警或掛失止付、補發提款卡，以確定其等能自由
    使用該帳戶提款、轉帳，則其等應不至於以該帳戶從事於財
    產犯罪。況核諸卷附上開中國信託銀行帳戶之歷史交易往來
    明細表可知，上開中國信託銀行帳戶在被害人乙○○於上開
    時間匯入20萬元前餘額為17元，最後1次交易為97年11月11
    日支出2千元，足認上開中國信託銀行帳戶之提款卡及密碼
    ，應於97年12月4日被害人乙○○受詐騙匯款前之某日，由
    被告於不詳地點，交付予詐欺集團掌控使用，否則被害人乙
    ○○將被詐騙之款項匯入後，該詐欺集團無法立即順利提領
    ，顯見其等知悉被告上開中國信託銀行帳戶之密碼，且對於
    被告不會將帳戶提款卡掛失止付或申請補發乙節有相當之確
    信。再參以金融機構為方便存戶提款、確保交易安全並節省
    人力成本，而有提款卡及提款密碼制度之設，此提款密碼具
    有確認存戶身分之功能。申言之，同時擁有提款卡及密碼之
    人，衡情均為存戶本人或經其授權之人，本件被告之上開中
    國信託銀行帳戶，為詐欺集團使用，並得以順利提領，依照
    前開說明，已足認係被告授權提供使用無訛。
  (四)金融帳戶事關個人財產權益之保障，其專有性甚高，除非本
    人或與本人具有親密或信賴關係者，難認有何特殊情況交予
    他人使用，縱偶須交付他人使用，亦必深入瞭解用途及合理
    性，始可安心提供。再現今不法份子為掩飾其不法獲利行徑
    ，且避免執法人員之追究處罰，經常誘使一般民眾提供金融
    機構帳戶存摺等資料，渠等再反覆以此帳戶供作對外詐騙或
    其他各種財產犯罪之不法用途使用，並藉此掩飾就各該重大
    犯罪所得財物，業經電視新聞及報章雜誌等大眾傳播媒體多
    所報導，政府機關及金融機構亦極力宣導，期使民眾注意防
    範，則於一般人本於生活經驗及認識，在客觀上當可預見完
    全不相識或不甚熟識之人要求提供金融機構存款帳戶之存摺
    、金融卡及其密碼等供其使用之行徑，往往與利用該帳戶進
    行詐騙或其他財產犯罪有密切關連，是被告當可知將其帳戶
    交予他人使用，將有助於詐騙份子作為收取詐欺他人所得款
    項、財物並隱匿其身分及款項流向之用途，故被告主觀上當
    有預見幫助他人詐欺財物之可能。
  (五)綜上所述，被告所辯，顯係卸責之詞，不足採信。本件事證
    明確，被告幫助詐欺取財犯行，堪以認定，應依法論科。
三、按刑法上之幫助犯，係對於犯罪與正犯有共同之認識，而以
    幫助之意思，對於正犯資以助力，而未參與實施犯罪之行為
    者而言（最高法院75年度台上字第1509號、88年度台上字第
    1270號判決參照）。被告將所有上開中國信託銀行帳戶（含
    提款卡、密碼）提供予不詳姓名年籍之人士，供其詐騙被害
    人財物，其顯係基於幫助他人詐取財物之犯意，且所為提供
    銀行提款卡及密碼予他人之行為，亦屬刑法詐欺罪構成要件
    以外之行為，該成年人以詐術向被害人騙取財物，並無證據
    證明被告有參與詐欺取財犯行之構成要件行為。核被告所為
    ，係犯刑法第30條第1項前段、第339條第1項幫助詐欺取財
    罪。被告幫助該成年人犯前開罪名，爰依刑法第30條第2項
    規定，按正犯之刑減輕之。
四、原審本同上之見解，適用刑法第30條第1項、第2項、第339
    條第1項、第41條第1項前段、刑法施行法第1條之1之規定，
    並審酌被告提供帳戶之提款卡及密碼供詐欺正犯詐騙他人財
    物，危害社會正常交易安全，增加被害人尋求救濟之困難，
    並使犯罪之追查趨於複雜，並斟酌本件被害人乙○○遭詐騙
    之金額為20萬元，被告犯罪後飾詞否認犯行，未與被害人達
    成和解之態度，尚未彌補被害人所受損害及其他一切情狀，
    量處有期徒刑4月，併諭知以新臺幣1千元折算1日之易科罰
    金折算標準。經核原判決認事用法並未違反經驗法則、論理
    法則，量刑亦稱妥適。檢察官上訴意旨以：被告飾詞狡辯，
    犯後態度不佳，被害人所受損害達20萬元，迄今未獲賠償，
    又被告有賭博、運輸毒品前科，素行不佳，原審未予審酌，
    所量刑度難收懲儆之效，未臻妥適云云，乃就原審依職權裁
    量之事項，反覆爭執，要非可採；及被告上訴意旨略以：伊
    僅為購買機票方便而辦理上開中國信託銀行帳戶，並無其他
    不法情事，且因領取政府補貼之殘障津貼未果，方知上開中
    國信託銀行帳戶遭盜用而凍結，伊之存摺均放置家中，可能
    因97年11月份伊見提款卡有裂痕才順手丟棄於停車場之垃圾
    桶，未有說法不一之情，而否認犯行，均無理由，是本件上
    訴並無理由，應予駁回。
據上論斷，應依刑事訴訟法第368條，判決如主文。
本案經檢察官何明楨到庭執行職務。
中    華    民    國    99    年    2    月    11    日
              刑事第二十二庭  審判長法  官  郭雅美
                                    法  官  魏新國
                                    法  官  李麗珠
以上正本證明與原本無異。
不得上訴。
                                    書記官  陳啟文
中    華    民    國    99    年    2    月    11    日
附錄：本案論罪科刑法條全文
刑法第339條第1項
意圖為自己或第三人不法之所有，以詐術使人將本人或第三人之
物交付者，處5年以下有期徒刑、拘役或科或併科1千元以下罰金
。


司法院資訊處製作；財團法人民間司法改革基金會備份。
